臺灣板橋地方法院刑事判決　　　　　　 100年度訴字第1672號
公　訴　人　臺灣板橋地方法院檢察署檢察官
被　　　告　祁登尉
選任辯護人　孫治平律師
上列被告因強盜等案件，經檢察官提起公訴（100 年度偵字第
16844　號），本院判決如下：
        主    文
祁登尉攜帶兇器侵入住宅竊盜，累犯，處有期徒刑捌月，扣案刀
子壹把沒收。又意圖為自己不法之所有，攜帶兇器，以強暴至使
不能抗拒而取他人之物，未遂，累犯，處有期徒刑參年捌月。扣
案刀子壹把、手銬壹付均沒收。應執行有期徒刑肆年貳月。扣案
刀子壹把、手銬壹付均沒收。
        事    實
一、祁登尉於民國93年間因竊盜案件，經臺灣士林地方法院以93
    年度易字第634 號判決判處有期徒刑2 年，經臺灣高等法院
    以94年度上訴字第59號判決撤銷原判決，改判處有期徒刑2
    年4 月確定，於99年1 月26日縮短刑期執行完畢。於99年間
    因竊盜案件，經臺灣士林地方法院以99年度易字第73號判決
    判處有期徒刑1 年確定，於100 年2 月21日縮刑期滿執行完
    畢。竟不知警惕，為下列行為：
  (一)基於意圖為自己不法所有之犯意，於100 年6 月16日12時30
    分許，行經新北市○○區○○路222 巷32弄11號1 樓林宜靜
    住處，見該處大門未關，遂攜帶其所有客觀上足以對人之生
    命、身體構成威脅，具有危險性之刀子1 把及手銬1 付進入
    屋內，竊取林宜靜所有置於該處之皮包1 只（內有現金新臺
    幣（下同）5, 000元），得手後旋即離去。
  (二)基於意圖為自己不法所有之犯意，於同日12時44分許，攜帶
    前開刀子、手銬，進入新北市○○區○○路82號林秀凌任職
    之美麗華SPA 護膚中心，行至店外後方防火巷（侵入建築物
    部分未據告訴），抱住在該處整理垃圾之林秀凌，一手持刀
    抵住林秀凌脖子，一手摀住林秀凌之嘴，喝令林秀凌不許擅
    動，欲以此強暴手段至使林秀凌不能抗拒而取財，惟林秀凌
    掙扎並與祁登尉爭奪刀子，拉扯間刀子掉落，祁登尉遂取手
    銬欲銬林秀凌，林秀凌因而出聲呼救，鄰人林麗靜因聽聞林
    秀凌呼喊而察看並喊叫其欲報警，祁登尉因見事蹟敗露無法
    遂行強盜犯行，隨即逃離現場，而未取得財物，林秀凌於掙
    扎過程中受有左手腕撕裂傷5 ×2 公分、右手指多處撕裂傷
    、頸部挫傷擦傷之傷害。嗣林秀凌報警，經警在上址扣得前
    開祁登尉所有之刀子1 把、手銬1 付。
二、嗣於同年月18日1 時20分許，祁登尉在臺北市○○區○○路
    17巷8 號九天宮前為警查獲。
三、案經新北市政府警察局蘆洲分局移請臺灣板橋地方法院檢察
    署檢察官偵查起訴。
    理  由
一、證據能力：
  (一)按被告之自白，非出於強暴、脅迫、利誘、詐欺、疲勞訊問
    、違法羈押或其他不正之方法，且與事實相符者，得為證據
    ，刑事訴訟法第156 條第1 項定有明文。被告及其辯護人並
    未抗辯被告於警詢、檢察官偵查中及本院訊問、審理時所為
    不利於己之陳述有非任意性之情形，本院亦查無有何不正詢
    問之情形，應認被告自白具有任意性，而有證據能力。
  (二)次按被告以外之人於審判外之言詞或書面陳述，除法律有規
    定者外，不得作為證據；又被告以外之人於審判外之陳述，
    雖不符刑事訴訟法第159 條之1 至第159 條之4 之規定，而
    經當事人於審判程序同意作為證據，法院審酌該言詞陳述或
    書面陳述作成時之情況，認為適當者，亦得為證據；當事人
    、代理人或辯護人於法院調查證據時，知有第159 條第1 項
    不得為證據之情形，而未於言詞辯論終結前聲明異議者，視
    為有前項之同意，刑事訴訟法第159 條第1項 、第159 條之
    5 分別定有明文。
  1.證人林宜靜、林秀凌、林麗靜於警詢時所為之陳述，雖屬審
    判外之陳述，然被告及其辯護人於本院準備程序中表示同意
    前開證人於警詢中陳述有證據能力，於本院審理時亦未主張
    排除前開證人警詢陳述之證據能力，且迄於本院言詞辯論終
    結前均未表示異議，本院審酌前開證人於警詢中之證述應無
    重大瑕疵且與事實相符，故依前開法條規定，認證人前開審
    判外陳述有證據能力。
  2.證人林宜靜、林秀凌、林麗靜於偵查中向檢察官所為之陳述
    ，雖屬審判外之陳述，惟現階段刑事訴訟法規定檢察官代表
    國家偵查犯罪、實施公訴，依法其有訊問被告、證人及鑑定
    人之權，證人、鑑定人且須具結，而實務運作時，檢察官偵
    查中向被告以外之人所取得之陳述，原則上均能遵守法律規
    定，不致違法取供，其可信度極高，是以，刑事訴訟法於92
    年2 月6 日修正時，即為兼顧理論與實務，以該法第159 條
    之1 第2 項規定，除顯有不可信之情況者外，得為證據。故
    前開證人於偵查中依法具結後向檢察官所為之陳述，並非檢
    察官非法取供而得，且無證據證明證人前開於檢察官偵查中
    所為證述有何誤認之情形，並無顯不可信之情況，自得作為
    證據。
  (三)被告及其辯護人同意卷附監視錄影光碟、監視錄影翻拍照片
    、診斷證明書有證據能力（見本院100 年8 月16日準備程序
    筆錄），且經本院於審理期日提示上開證據並告以要旨，被
    告及其辯護人就此部分證據之證據能力均未聲明異議（見本
    院100 年10月14日審判筆錄），且查並無不得作為證據之事
    由，依法自得作為證據。
  (四)扣案刀子、手銬非供述證據，無傳聞法則之適用，與本案具
    有關聯性，且上開物證經員警合法取得，具有證據能力。
二、得心證之理由：
  (一)被告祁登尉於警詢、檢察官偵查及本院審理時對上揭犯罪事
    實均坦承不諱（見100 年度偵字第16844 號偵查卷第10至14
    頁、第108 至109 頁、本院100 年7 月12日訊問筆錄、同年
    8 月16日準備程序筆錄、同年10月14日審判筆錄），且有證
    人林宜靜、林秀凌、林麗靜於警詢、檢察官偵查中之證述可
    資佐證，復有卷附監視錄影翻拍照片、診斷證明書、現場勘
    驗報告，扣案刀子1 把、手銬1 付可參，足徵被告前開自白
    與事實相符，堪信為真。
  (二)按搶奪與強盜雖同具不法得財之意思，然搶奪僅係乘人不備
    公然掠取，若施用強暴、脅迫或他法使被害人身體上或精神
    上處於不能抗拒之狀態，而取其財物或令其交付者，則為強
    盜。而強盜罪之所謂「不能抗拒」，係指行為人所為之強暴
    、脅迫等不法行為，就當時之具體事實，予以客觀之判斷，
    足使被害人身體上或精神上達於不能或顯難抗拒之程度而言
    ，最高法院94年臺上字第2266號判決意旨可資參照。再刑法
    強盜罪之行為態樣包含強暴與脅迫，所謂「強暴」，係謂直
    接或間接對於人之身體施以暴力，以壓制被害人之抗拒之狀
    態而言；「脅迫」則係指行為人以威嚇加之於被害人，使其
    精神上萌生恐懼之心理，以達到至使不能抗拒之程度，參照
    最高法院95年臺上字第4801號判決意旨。證人林秀凌於警詢
    、檢察官偵查中證述：被告抱住伊，右手持刀抵住伊脖子，
    左手摀住伊嘴喝令不許擅動，伊與被告爭奪該刀，刀子掉落
    ，被告取出手銬欲銬伊手，伊呼喊求救，因有鄰居發現，被
    告便逃離等語（見前開偵查卷第22頁、第107 頁）。被告持
    刀抵住林秀凌時，林秀凌雖與之爭奪該刀，然該刀掉落後，
    被告復欲以手銬銬住林秀凌，林秀凌因而出聲呼救，可見林
    秀凌必認自身無法抗拒始會出聲求援。況林秀凌為女子，而
    事發當時僅其一人身處該處，面對被告持刀相向，其驚駭之
    情不在話下，或未及細思即反射性出手爭奪刀子以護己身，
    且觀其所述，該刀係於爭奪過程中掉落，並非林秀凌成功奪
    刀反制被告，尚難僅以林秀凌曾出手爭奪刀子即認林秀凌足
    以抗拒被告。故依當時情況，林秀凌之身體及精神在客觀上
    應已達不能抗拒之狀態。再被告係進入新北市○○區○○路
    82號美麗華SPA 護膚中心後，行至店外後方之防火巷持刀對
    在該處之林秀凌施以強暴之舉，苟被告僅為行竊，其大可在
    適正無人看管之店內為之，豈會行至店外後方防火巷內對林
    秀凌施暴，被告顯然並非意在行竊。再被告先抱住林秀凌，
    復持刀壓制林秀凌，已對林秀凌實施強暴之舉，並非趁林秀
    凌不備之際取其財物之搶奪行為，故被告抗辯其原欲竊盜，
    後始搶奪云云，自屬無據。被告行為確已構成強盜無疑。
  (三)本件事證明確，被告犯行堪以認定，應依法論科。
二、查被告所攜帶竊盜或強盜所持用之刀子1 把，具金屬材質尖
    銳刀刃，在客觀上對人之生命、身體具有危險性，自屬兇器
    無疑。是核被告如犯罪事實一(一)之所為，係犯刑法第321 條
    第1 項第1 款、3 款攜帶兇器侵入住宅竊盜罪，被告如犯罪
    事實一(二)之所為，係犯刑法第330 條第2 項、第1 項之攜帶
    兇器加重強盜未遂罪。被告已著手強盜行為之實施，雖未取
    得財物，為未遂犯，爰依刑法第25條第2 項之規定，按既遂
    犯之刑度減輕其刑。再被告為強盜財物而持刀壓制被害人林
    秀凌，過程中林秀凌因掙扎反抗以致受有左手腕撕裂傷5×2
    公分、右手指多處撕裂傷、頸部挫傷擦傷之傷害部分，應為
    前開強盜罪之強暴行為所吸收，不另論罪。被告所犯上開竊
    盜、強盜未遂犯行間，犯意各別，行為互殊，應予分論併罰
    。再觀諸現場照片（見前開偵查卷第45頁、第47頁），被告
    強盜林秀凌之處係在新北市○○區○○路82號美麗華SPA 護
    膚中心店外後方之防火巷內，該防火巷係在美麗華SPA 護膚
    中心門外，屬公共通行處，並非美麗華SPA 護膚中心內部，
    是本件被告強盜行為地並非美麗華SPA 護膚中心內，況美麗
    華SPA 護膚中心為營業場所，並非住宅或有人居住之建築物
    ，被告於此強盜，要與侵入住宅或有人住居之建築物之加重
    要件不符，公訴意旨認被告此部分強盜尚有刑法第321 條第
    1 項第1 款之情狀，尚有未合。被告有如事實欄所示之論罪
    科刑及執行完畢情形，有臺灣高等法院被告前案紀錄表1 份
    附卷可稽，其於徒刑執行完畢後，5 年以內再故意犯本件有
    期徒刑以上之罪，為累犯，均應依刑法第47條第1 項之規定
    加重其刑。爰審酌被告正值少壯，不思以正途營生，竟攜帶
    刀械進入他人住宅竊盜及持刀強盜他人財物，甚且於強盜過
    程中造成被害人受傷，影響社會治安及他人人身、居家安全
    甚鉅，惡性非輕，併衡其有多次竊盜前科，素行非佳，及其
    智識程度、生活狀況，雖竊得5,000 元，然旋即為警查獲，
    被害人尋回3,000 元，而強盜未遂而未得財物，其犯罪所得
    不多，被害人財物損失非鉅，及犯罪後大致坦承犯行，態度
    尚可等一切情狀，分別量處如主文所示之刑。扣案刀子1 把
    ，係被告所有，供其攜帶竊盜及持以強盜所用，應依刑法第
    38條第1 項第2 款之規定，於被告所犯竊盜及強盜犯行主文
    後宣告沒收。另扣案手銬1 付，係被告所有，供其持以強盜
    所用，亦依刑法第38條第1 項第2 款之規定，於被告所犯強
    盜犯行主文後宣告沒收。至被告雖攜帶前開手銬行竊，然其
    僅單純攜帶，並未用以行竊，難認係供被告竊盜所用之物，
    爰不就此於其竊盜犯行諭知沒收。再公訴人雖聲請諭知被告
    於刑之執行前令入勞動場所強制工作云云。惟按保安處分係
    針對受處分人將來之危險性所為之處置，以達教化、治療之
    目的，為刑罰之補充制度；我國現行刑法採刑罰與保安處分
    雙軌制，係在維持行為責任之刑罰原則下，為協助行為人再
    社會化之功能，以及改善行為人潛在之危險性格，期能達成
    根治犯罪原因、預防犯罪之特別目的；是保安處分中之強制
    工作，旨在對嚴重職業性犯罪及欠缺正確工作觀念或無正常
    工作因而習慣犯罪者，強制其從事勞動，學習一技之長及正
    確之謀生觀念，使其日後重返社會，能適應社會生活；刑法
    第90條第1 項規定：有犯罪之習慣或以犯罪為常業或因遊蕩
    或懶惰成習而犯罪者，得於刑之執行完畢或赦免後，令入勞
    動場所，強制工作，即係本於保安處分應受比例原則之規範
    ，使保安處分之宣告，與行為人所為行為之嚴重性、行為人
    所表現之危險性及對於行為人未來行為之期待性相當之意旨
    而制定，而由法院視行為人之危險性格，決定應否令入勞動
    處所強制工作，以達預防之目的；所謂「有犯罪之習慣」係
    指對於犯罪以為日常之惰性行為，乃一種犯罪之習性，至所
    犯之罪名為何，是否同一，則非所問，最高法院94年度臺上
    字第6611號判決意旨可資參照。查本案被告所犯為竊盜、強
    盜均僅各一，且犯罪時間集中於一日之內，尚無法據此認被
    告長期、持續犯案，自難認其有犯罪習慣，或因遊蕩、懶惰
    成習而犯罪，況佐以本案被告犯罪所得僅5,000 元，亦難認
    被告應係以竊盜、強盜為業、恃此為生，故難僅以被告有前
    開竊盜、強盜犯行，即認其有犯罪習慣或以之為常業，核與
    刑法第90條第1 項所定強制工作要件未合。況被告於本院審
    理時大致坦承犯行，態度尚可，且本院亦已將被告素行，犯
    罪情節等採為量刑之依據，因認被告經前開主文所示有期徒
    刑之執行後，已足以袪除其犯罪之惡習，並收教化矯治之效
    ，爰不另為強制工作之諭知。
據上論結，依刑事訴訟法第299 條第1 項前段，刑法第25條、第
321 條第1 項第1 款、第3 款，第330 條第3 項、第1 項、第47
條第1 項、第51條第5 款、第38條第1 項第2 款，判決如主文。
本案經檢察官李安蕣到庭執行職務。
中    華    民    國   100    年    11    月    14    日
                  刑事第二十二庭審判長法  官 何燕蓉
                                      法  官 吳韻馨
                                      法  官 錢衍蓁
如不服本判決，應於判決送達後10日內向本院提出上訴狀（應附
繕本）。
上列正本證明與原本無異。
                                      書記官 金和國
中    華    民    國   100    年    11    月    18    日
附錄本案論罪科刑法條全文：
中華民國刑法第321條
犯竊盜罪而有下列情形之一者，處 6 月以上、5 年以下有期徒
刑，得併科新臺幣 10 萬元以下罰金：
一、侵入住宅或有人居住之建築物、船艦或隱匿其內而犯之者。
二、毀越門扇、牆垣或其他安全設備而犯之者。
三、攜帶兇器而犯之者。
四、結夥三人以上而犯之者。
五、乘火災、水災或其他災害之際而犯之者。
六、在車站、埠頭、航空站或其他供水、陸、空公眾運輸之舟、
    車、航空機內而犯之者。
前項之未遂犯罰之。
中華民國刑法第330條
犯強盜罪而有第 321 條第 1 項各款情形之一者，處 7 年以上
有期徒刑。
前項之未遂犯罰之。